臺灣高雄地方法院刑事判決　　　　　 100年度審易字第3463號
聲　請　人　臺灣高雄地方法院檢察署檢察官
被　　　告　葉憶琳
上列被告因竊盜案件，經檢察官聲請以簡易判決處刑（100 年度
偵字第24760 號），本院認不應以簡易判決處刑，改依通常程序
審理，嗣被告於準備程序中就被訴事實為有罪之陳述，經本院告
知簡式審判程序之旨，並聽取被告與檢察官之意見後，本院合議
庭裁定由受命法官獨任進行簡式審判程序，判決如下：
    主  文 
葉憶琳成年人故意對少年犯踰越牆垣竊盜罪，處有期徒刑捌月。
    事  實
一、葉憶琳係成年人，意圖為自己不法之所有，於民國100 年9
    月1 日上午9 時55分許，自址設高雄市○○區○○路117 號
    「高雄市立小港高級中學」（下稱「小港高中」）東側人行
    道木椅翻越該校圍牆進入校園，至位於2 樓之2 年○班（詳
    卷）教室前，因見該教室門窗未關，遂徒步進入上揭教室內
    ，接續以徒手方式竊取該班學生即少年A 、B 、C 、D 、E
    、F 、G （真實姓名年籍代號詳卷）7 人置放於各自書包內
    之錢包各1 個，各該錢包內分別有現金新臺幣（下同）2,20
    0 元、347 元、26元、332 元、202 元、51元及113 元，合
    計3,271 元（聲請簡易判決處刑書誤載為「3,311 元」），
    得手後尚未離去之際，為小港高中校長及教官李世華發現報
    警處理，而悉上情。
二、案經A 、C 、D 、E 、F 及G 訴由高雄市政府警察局小港分
    局移送臺灣高雄地方法院檢察署檢察官偵查後聲請簡易判決
    處刑。
    理  由
一、本件被告葉憶琳所犯為死刑、無期徒刑、最輕本刑為3 年以
    上有期徒刑以外之罪，其於準備程序進行中，就被訴事實為
    有罪之陳述，經本院告知簡式審判程序之旨，並聽取當事人
    之意見後，合議庭認宜進行簡式審判程式，爰依刑事訴訟法
    第273 條之1 第1 項規定，裁定由受命法官獨任進行簡式審
    判程序，合先敘明。
二、上揭犯罪事實，業據被告於本院審理時坦承不諱，核與告訴
    人A 、C 、D 、E 、F 及G 及被害人B 於警詢之指述及證人
    李世華於警詢之證述情節相符，復有高雄市政府警察局小港
    分局漢民派出所扣押筆錄、扣押物品目錄表各1 份、贓物認
    領保管單7 紙及查獲現場暨扣案物照片共14張等件在卷可佐
    ，足認被告之自白與事實相符，洵堪採為論罪科刑之依據，
    從而本案事證已臻明確，被告犯行堪以認定，應予依法論科
    。又被告固因中度智障而領有中華民國身心障礙手冊，此有
    前揭手冊影本1 份存卷足稽（警卷第43頁），惟衡以被告於
    本件犯行遭查獲後，自警詢、偵訊迄本院審理時，對於本件
    案發之過程尚能為清楚之敘述且前後一致，並於本院審理時
    表示渠能理解檢察官所訴追之犯罪事實及法官所為之權利告
    知內涵，並能自行答辯，甚且清楚知悉被害高中學生之年紀
    約為16至17歲（本院審易字卷第12至13頁），此觀被告歷次
    偵審筆錄之記載自明，是被告於行為時及查獲後，對於其自
    身行為之認知，應具有相當之認識與支配能力，而未達因精
    神障礙致其辨識行為違法或依其辨識而行為之能力顯著減低
    之程度甚明，併此陳明。
三、按刑法分則加重刑罰之規定，係就常態之犯罪類型，變更其
    罪型，加重其法定刑，而成為另一獨立之罪，其罪名及構成
    要件與常態犯罪之罪名及構成要件應非相同，有罪之判決書
    ，自應諭知其罪名及構成要件；又兒童及少年福利法第70條
    第1 項前段「成年人故意對兒童、少年犯罪者，加重其刑至
    二分之一」之規定，係屬刑法分則加重之性質，非僅單純之
    刑度加重，即其構成要件亦與常態犯罪之罪型不同，為一獨
    立之犯罪構成要件，此有最高法院72年台上字第6785號判例
    要旨及最高法院92年第1 次刑事庭會議結論足資參照。經查
    ，本件之被害學生共7 人乃係83年11月至84年9 月間出生，
    於被告行為時（即100 年9 月1 日），皆係12歲以上、18歲
    未滿之少年，而被告則已成年乙節，有各該年籍資料及姓名
    代碼對照表在卷可稽，並據被告於本院審理時供承伊知悉伊
    所進入者為高中校園，高中生年紀大約16至17歲等語明確。
    次查，被告係於前揭時、地翻越小港高中圍牆後進入門窗未
    鎖之教室內，故意對前揭少年竊取錢包。是核其所為，係犯
    刑法第321  條第1 項第2 款、兒童及少年福利法第70條第1
    項前段之成年人故意對少年犯踰越牆垣竊盜罪，且應依兒童
    及少年福利法第70條第1 項前段規定，加重其刑。聲請簡易
    判決處刑意旨疏未慮及本案被害學生為少年，且被告係翻越
    該校圍牆而犯之等情，而認被告上開行為係犯刑法第320 條
    第1 項之普通竊盜罪，容有誤會，惟基於訴追之基本社會事
    實同一，本院自應予以審理，並變更起訴法條，附此敘明。
    又被告竊取前揭7 名被害人錢包之犯行，係基於一竊盜犯意
    而接續為之數次舉動，且係密接之時間實施，地點均係在同
    一教室內，各行為之獨立性極為薄弱，依一般社會健全觀念
    ，難以強行分開，在刑法評價上，視為數個舉動之接續施行
    ，應合為包括之一行為均論以接續犯之單純一罪。
四、爰審酌被告正值青年，不思以正當方法謀取生活上所需，竟
    為貪圖不法利益，率爾竊取他人財物，其犯罪之動機、手段
    、目的均非可取，且其前於99年12月間甫因竊盜犯行，經臺
    灣高雄地方法院檢察署檢察官以100 年度偵字第1118號為職
    權不起訴處分確定，現另有竊盜案件經同署檢察官以100 年
    度偵字第28035 號偵查中，此品行資料有臺灣高等法院被告
    前案紀錄表及前開不起訴處分書各1 份在卷可查，惟念其犯
    後尚知坦承犯行，且所竊財物價值尚非過鉅（共計3,271 元
    ），復均據上揭告訴人及被害人領回，有贓物認領保管單7
    紙附卷可參，犯罪所生危害業有減輕，兼衡其自稱高中畢業
    、家境貧寒，並領有中度智障身心障礙手冊（未達刑法第19
    條第1 、2 項之程度，業如前述）之生活狀況與智識程度等
    上開被告個人具體之行為人責任基礎之一切情狀，量處如主
    文所示之刑，以資懲儆。
據上論斷，應依刑事訴訟法第452 條、第273 條之1 第1 項、第
284 條之1 、第299 條第1 項前段、第300 條，兒童及少年福利
法第70條第1 項前段、刑法第321 條第1 項第2 款，判決如主文
。
本案經檢察官林圳義到庭執行職務。 
中    華    民    國   100    年    11    月    29    日
                  刑事第三庭  法  官  陳薏
以上正本證明與原本無異。
如不服本判決應於收受送達後10日內向本院提出上訴書狀，並應
敘述具體理由；如未敘述上訴理由者，應於上訴期間屆滿後20日
內向本院補提理由書（均須按他造當事人之人數附繕本）「切勿
逕送上級法院」。
中    華    民    國   100    年    11    月    29    日
                              書記官  戴金龍

附錄本判決論罪科刑適用法條：
刑法第321 條
犯竊盜罪而有下列情形之一者，處6 月以上、5 年以下有期徒刑
，得併科新臺幣10萬元以下罰金：
一、侵入住宅或有人居住之建築物、船艦或隱匿其內而犯之者。
二、毀越門扇、牆垣或其他安全設備而犯之者。
三、攜帶兇器而犯之者。
四、結夥三人以上而犯之者。
五、乘火災、水災或其他災害之際而犯之者。
六、在車站、埠頭、航空站或其他供水、陸、空公眾運輸之舟、
    車、航空機內而犯之者。
前項之未遂犯罰之。